臺灣高雄地方法院民事判決　　　　　　　99年度保險字第57號
原　　　告　高雄縣私立弘恩老人養護中心
法定代理人　邱桂英
訴訟代理人　陳瑞銘
被　　　告　新光產物保險股份有限公司
法定代理人　吳昕紘
訴訟代理人　黃正男律師
上當事人間請求給付保險金事件，本院於民國100年2月15日言詞
辯論終結，判決如下：
    主  文
被告應給付原告新台幣肆拾貳萬捌仟陸佰肆拾貳元，及自民國九
十九年九月十日起至清償日止，按週年利率百分之十計算之利息
。
原告其餘之訴駁回。
訴訟費用由原告負擔五分之三，餘由被告負擔。
本判決第一項得假執行。
    事實及理由
一、原告主張：原告於民國99年1 月7 日向被告投保公共意外責
    任保險（保單號碼1316第99AHP0000000號），附加H26 特約
    條款（下稱系爭保險契約），約定原告於保險期間內因執行
    業務之行為致第三人體傷、死亡或財物損害，依法應負賠償
    責任而受賠償請求時，被告對原告負賠償之責，每一個人身
    體傷亡保險金額為新台幣（下同）200 萬元。本件訴外人康
    正雄為受原告照顧養護之人，於99年2 月20日夜間因原告照
    護疏失而跌倒骨折，並於同年4 月下旬進行截肢手術（下稱
    系爭事故）。而原告業於99年9 月1 日賠償康正雄120 萬元
    ，並簽立和解書，上開金額包括住院費9 萬1,669 元、住院
    醫療費用2 萬2,273 元、往返車資1 萬4,700 元、住院膳食
    費3 萬1,250 元及出院後傷口護理費5 萬9,400 元，其餘部
    分98萬0,708 元為精神慰撫金之賠償，依系爭保險契約應由
    被告負擔。茲原告關於住院膳食費3 萬1,250 元及出院後傷
    口護理費5 萬9,400 元不向被告請求，其餘部分合計110 萬
    9,350 元（計算式：91669+22273+14700+980708＝0000000
    ）應由被告給付。為此，爰依系爭保險契約之約定，聲明求
    為判令：被告應給付原告110 萬9,350 元及自99年8 月1 日
    起至清償日止，依年利率10％計算之利息。
二、被告則以：康正雄雖為受原告養護之人，惟系爭事故及所受
    傷勢是否因原告疏忽或過失所致，均未舉證，自難採信，縱
    本件係因原告執行業務之行為致康正雄受傷，惟原告於和解
    及賠償時並未知會被告，自不得拘束被告，且系爭保險契約
    為責任保險，並無殘廢等級分別，被告應給付之保險金係依
    原告應負之法定損害賠償責任為據，本件原告主張為無理由
    ，爰聲明求為判決原告之訴駁回。
三、爭執與不爭執事項：
  (一)、下列事項為兩造所不爭執，依民事訴訟法第280 條第1 項
      、第279條第1項規定，堪信為真實：
      1.原告於99年1 月7 日向被告公司投保公共意外責任保險
        （保單號碼1316第99AHP0000000號），附加H26 特約條
        款。
      2.康正雄為原告之被養護人，於99年4 月發生系爭事故並
        進行截肢手術。
      3.本件原告請求如為有理由，對於原告請求其中住院費9
        萬1,669元、住院醫療費用2 萬2,273元、往返車資1 萬
        4,700 元 等部分，被告不爭執（卷第124 頁）。
  (二)、爭執部分：
      1.康正雄於99年4 月間截肢，是否係因原告之疏忽照護所
        致？原告是否須負損害賠償責任？
      2.原告如應負損害賠償責任，其得依系爭保險契約請求被
        告給付之金額為若干？
四、得心證之理由：
  (一)、康正雄於99年4 月間截肢，是否係因原告之疏忽照護所致
      ？原告是否須負損害賠償責任？
      1.康正雄為受原告養護之人，於99年4 月在高雄長庚紀念
        醫院（下稱長庚醫院）進行截肢手術一情，業據原告提
        出與康正雄簽訂之養護契約及長庚醫院診斷證明書2 紙
        為證（卷第45-49 、18-19 頁），並為被告所不爭執，
        堪信為真實。康正雄住院並進行截肢手術原因，原告主
        張係99年2 月20日夜間發現康正雄自床上跌落地面骨折
        所致，此經大東醫院函覆本院，稱「病患康正雄於99年
        2 月21日下午4 時2 分至本院急診，主訴自床上摔下致
        右髖關節挫傷疼痛及變形，經X 光攝影檢查診斷為右股
        骨轉子下骨折，收住院治療，於99年2 月23日下午4 時
        15 分 至6 時於手術室實施開放式骨折復位併鋼板固定
        手術，於99年3 月2 日出院。99年3 月3 日晚上11時因
        手術傷口有大量滲出液及傷口感染，故再次入院處理傷
        口，99年3 月11日轉診至高雄長庚醫院繼續治療」，有
        大東醫院99年12月27日（99）大東醫院政字第131 號函
        文及檢附康正雄之病歷及手術資料在卷可稽（卷第83-8
        8 頁），與原告所述事發時間及原因經過等情相符，堪
        認原告之上揭主張為真實。
      2.查原告為依老人福利法所設立之養護機構，其依老人福
        利法所制訂之收容辦法第2 條規定，安置對象須具有全
        身或局部癱瘓致生活不能自理者或罹患老人慢性病致行
        動不便，日常生活須仰賴協助者，此有該收容辦法附卷
        可參（卷第56頁），康正雄既為受原告養護安置之人，
        日常生活之自理未如常人，行動不便，可以概見，詎其
        於夜間自床上跌落致發生開放式骨折，乃至進行截肢手
        術，核係原告未能採取適當阻隔措施，預先防範所致，
        顯然未盡其照顧養護之責，自應對康正雄負侵權行為損
        害賠償之責，被告否認康正雄所受傷害係原告疏忽過失
        所致，不足憑信。
  (二)、原告得依系爭保險契約請求被告給付之金額為若干？
      1.依系爭保險契約H26 新光產物保險公共意外責任保險安
        養養護機構責任第1 條第2 項第1 款有關承保範圍之約
        定：「被保險人於本附加條款有效期間內發生下列意外
        事故，致被養護人受有體傷或死亡，依法應負賠償責任
        而受賠償請求時，本公司就超過自負額部分之損失，於
        保險金額範圍內，依約定對被保險人負賠償之責：1.被
        保險人或其受僱人於從事對被養護人之看護、餵食過程
        中，因疏忽或過失所致被養護人體傷或死亡」，有該保
        險約款存卷可按（卷第13頁），是原告本於系爭保險契
        約請求被告就其應負之損害賠償責任為給付，即屬有據
        。
      2.原告主張康正雄發生系爭事故後，支出住院費9 萬
        1,669 元、住院醫療費用2 萬2,273元及往返車資1 萬
        4,700 元等情，為被告所不爭執（卷第124 頁），則此
        部分原告請求被告如數給付，為有理由，應予准許。
      3.按慰藉金之賠償須以人格權遭遇侵害，使精神上受有痛
        苦為必要，其核給之標準固與財產上損害之計算不同，
        然非不可斟酌雙方身分、資力與加害程度，及其他各種
        情形核定相當之數額（最高法院51年台上字第223 號判
        例意旨參照）。查原告係依老人福利法設立之養護機構
        ，對受養護人有照顧之責，而康正雄為22年生，年紀老
        邁，其受原告照護期間，因積欠照顧費用，業將其所有
        坐落高雄市○○區○○段第0986、1009、1049地號之土
        地設定普通抵押權與原告，以擔保所積欠之照顧費用債
        務等情，有原告所提出被告不爭執其真正之高雄市岡山
        區地政事務所他項權利證明書附卷可憑（卷第50頁），
        足見資力有限，審酌原告為養護機構，竟疏於照顧防範
        ，致康正雄受傷進而截肢，及康正雄年事已高，資力不
        佳之經濟狀況，因系爭事故所受損害非輕，精神上受有
        相當之痛苦等一切情狀，認原告應賠償康正雄之精神慰
        撫金以30萬元為適當。據此，原告主張給付康正雄之精
        神慰撫金為98萬0,708 元，縱屬真實，亦不得拘束被告
        ，其依系爭保險契約得向被告請求賠償與康正雄之精神
        慰撫金，僅於30萬元之範圍內，始得准許，逾此數額之
        請求，即非有據。
五、綜上所述，原告本於系爭保險契約之法律關係，請求被告給
    付應賠償與康正雄之住院費9 萬1,669 元、住院醫療費用2
    萬2,273 元、往返車資1 萬4,700 元及精神慰撫金30萬元，
    合計42萬8,642 元（計算式：91669+22273+14700+300000＝
    428642），為有理由，應予准許，逾此數額之請求，即屬無
    據，應予駁回。又保險人應於要保人或被保險人交齊證明文
    件後，於約定期限內給付賠償金額。無約定期限者，應於接
    到通知後15日內給付之。保險人因可歸責於自己之事由致未
    在前項規定期限內為給付者，應給付遲延利息年利1 分，保
    險法第34條定有明文。本件原告雖主張於99年6 月間已向被
    告提出請求，但未提出通知原告給付之相關證明，故僅能以
    原告起訴狀繕本送達被告之翌日，為被告應負遲延責任之起
    算日。查原告起訴狀係於99年9 月9 日送達被告，有本院送
    達證書在卷可稽（卷第25頁），則原告請求被告應自99年9
    月10日起給付10％之遲延利息，為有理由，逾此部分之請求
    ，即不應准許。
六、本件命被告給付金額，未逾50萬元，依民事訴訟法第389 條
    第1 項第5 款規定，應依職權宣告假執行。
七、據上論結，本件原告之訴為一部有理由一部無理由，依民事
    訴訟法第79條、第389 條第1 項第5 款，判決如主文。
中    華    民    國   100    年    2     月    25    日
                  民事第三庭  法  官  李嘉益
以上正本係照原本作成。
如對本判決上訴，須於判決送達後20日內向本院提出上訴狀（須
按他造當事人之人數附繕本）。如委任律師提起上訴者，應一併
繳納上訴審裁判費。
中    華    民    國   100    年    2     月    25    日
                              書記官  陳瓊芳